臺灣彰化地方法院刑事判決　　　　　　　96年度訴字第1189號
公　訴　人　臺灣彰化地方法院檢察署檢察官
被　　　告　乙○○
上列被告因偽造文書等案件，經檢察官提起公訴（96年度偵字第
4630號），本院依簡式審判程序判決如下：
    主   文
乙○○行使偽造私文書，足以生損害於他人，累犯，處有期徒刑
陸月，如易科罰金，以新臺幣壹仟元折算壹日；減為有期徒刑
月，如易科罰金，以新臺幣壹仟元折算壹日。
    事  實
一、乙○○曾於民國90年間因竊盜案件，經本院以90年度簡字第
    81號判處有期徒刑5月，緩刑2年確定，又於緩刑期間，因違
    反電信法案件，經本院以90年度訴字第1417號判處有期徒刑
    3 月確定，並與上開緩刑經撤銷後之有期徒刑5月接續執行
    ，於92年3月7日執行完畢。詎仍不知悔改，復基於意圖為自
    己不法之所有及行使偽造私文書之犯意，於96年4月18日11
    時55分許，未經甲○○同意，即在甲○○位於彰化縣彰化市
    ○○路○段300巷99弄40號住處1樓，拿取置於電視櫃抽屜中
    之手提袋內之甲○○所有彰化市第五信用合作社彰南路分社
    帳號00000000000000號帳戶存摺1本及印章1枚，並於當日12
    時16分許，持上開存摺及印鑑章前往彰化市第五信用合作社
    彰南路分社，未經甲○○之同意或授權，即冒用甲○○名義
    填具彰化市第五信用合作社活期儲蓄存款取款憑條，並盜用
    甲○○之印鑑章於該取款憑條之「存戶簽章」欄，而偽造甲
    ○○有提款意思之私文書，再持之交付該銀行不知情之櫃臺
    人員而行使，致該銀行人員陷於錯誤，誤信乙○○為有權提
    款之人，而將款項如數交付予乙○○，乙○○因而詐得7千
    元現金，足以生損害於甲○○及銀行對帳戶管理之正確性。
    乙○○取款後，隨即將存摺、印章放回原處（乙○○涉嫌竊
    盜部分，另經臺灣彰化地方法院檢察署察官為不起訴處分）
    ，嗣經甲○○發覺存款遭盜領報警處理，為警循線查悉上情
    。
二、案經甲○○訴由彰化縣警察局彰化分局報告臺灣彰化地方法
    院檢察署檢察官偵查起訴。
        理   由
一、本件被告乙○○所犯係死刑、無期徒刑、最輕本刑為3年以
    上有期徒刑以外之罪，其於準備程序就前揭被訴事實為有罪
    之陳述，經受命法官告知簡式審判程序之旨，並聽取其與公
    訴人之意見後，本院認無不得或不宜改依簡式審判程序進行
    之處，爰依刑事訴訟法第273條之1第1項、第284條之1，裁
    定本案由受命法官獨任進行簡式審判程序，合先敘明。
二、上開事實，業據被告乙○○迭於警詢、偵查中及本院行準備
    程序與審理時坦承不諱，核與證人即告訴人甲○○於警詢時
    之指證情節相符，復有照片2張、彰化市第五信用合作社活
    期儲蓄存款取款憑條正本1張、告訴人甲○○之存摺影本1份
    在卷可稽，足徵被告之任意性自白與事實相符，可以採信。
    本案事證明確，被告犯行洵堪認定，應予依法論科。
三、按取款憑條，係銀行為便利存款人取款所印製之定型化表格
    ，存款人或其代理人填載後即交由銀行審查，審查無誤，銀
    行即依取款憑條所載之款項交付存款人或其代理人，並將取
    款憑條予以留存，以備查核，依其性質為私文書之一種。核
    被告乙○○所為，係犯刑法第216條、第210條之行使偽造私
    文書罪、刑法第339條第1項之詐欺取財罪。被告盜用甲○○
    印章蓋印於取款憑條上，盜用印章係偽造私文書之階段行為
    ；另偽造私文書後持以行使，其偽造之低度行為，復為行使
    之高度行為所吸收，均不另論罪。被告所犯之詐欺取財犯行
    及行使偽造私文書犯行，係一行為觸犯2罪名，為想像競合
    犯，應從一重以行使偽造私文書罪論處。又被告前有如事實
    欄所載之犯罪科刑及執行情形，有臺灣高等法院被告前案紀
    錄表1份附卷可考，其於有期徒刑執行完畢後5年內，故意再
    犯本件有期徒刑以上之罪，應依刑法第47條第1項論以累犯
    並加重其刑。爰審酌被告之素行、犯罪動機、目的、手段，
    及被告任意拿取告訴人之存摺、盜用其印章，而以告訴人名
    義詐領存款、所詐得之金額，暨被告犯後坦承犯行之態度等
    一切情狀，量處如主文所示之刑，並諭知易科罰金之折算標
    準，以示懲儆。又被告犯罪時間係在96年4月24日以前，所
    犯符合中華民國96年罪犯減刑條例規定之減刑條件，應依同
    條例第2條第1項第3款，減其宣告刑2分之1，並諭知易科罰
    金之折算標準。
四、按盜用他人真印章所蓋之印文，並非偽造印章之印文，不在
    刑法第219條所定必須沒收之列，最高法院48年臺上字第113
    號判例可資參照；又將拾得他人之私章蓋於偽造支票之上，
    該私章屬於他人所有，其印文並非偽造，均不在得以沒收之
    列，最高法院51年臺上字第1054號判例亦採同旨；查被告盜
    用甲○○之印章蓋於前揭取款憑條上，所製作之「甲○○」
    印文既非偽造印章之印文，而上開取款憑條經行使交付予彰
    化市第五信用合作社彰南路分社，已非被告所有之物，是上
    開印文自不予宣告沒收，併此敘明。
據上論斷，應依刑事訴訟法第273條之1第1項、第299條第1項前
段，刑法第216條、第210條、第339條第1項、第55條、第47條第
1項、第41條第1項前段，刑法施行法第1條之1，中華民國96年罪
犯減刑條例第2條第1項第3款、第7條、第9條，判決如主文。
本案經檢察官吳曉婷到庭執行職務。
中　　華　　民　　國　　96　　年　　8 　　月　　31　　日
                  刑事第二庭          法　官  尚安雅
以上正本證明與原本無異。
如不服本判決，應於判決送達後10日內，向本院提出上訴書狀，
上訴書狀應「敘述具體上訴理由」，並按他造當事人之人數附繕
本。「切勿逕送上級法院」。
告訴人或被害人對於判決如有不服具備理由請求檢察官上訴者，
其上訴期間之計算係以檢察官收受判決正本之日期為準。
中　　華　　民　　國　　96　　年　　9　　月　　5 　　日
                                     書記官  陳佳宏
附錄本案論罪科刑法條：
中華民國刑法第216條
（行使偽造變造或登載不實之文書罪）
行使第 210 條至第 215 條之文書者，依偽造、變造文書或登載
不實事項或使登載不實事項之規定處斷。
中華民國刑法第210條
（偽造變造私文書罪）
偽造、變造私文書，足以生損害於公眾或他人者，處 5 年以下有
期徒刑。
中華民國刑法第339條
（普通詐欺罪）
意圖為自己或第三人不法之所有，以詐術使人將本人或第三人之
物交付者，處5 年以下有期徒刑、拘役或科或併科1 千元以下罰
金。
以前項方法得財產上不法之利益或使第三人得之者，亦同。
前二項之未遂犯罰之。
